臺灣基隆地方法院基隆簡易庭民事判決
111年度基簡字第881號
原      告  楊博翔  
訴訟代理人  許定榮  

被      告  劉定璿  

                      現於法務部○○○○○○○○○○○執 行中

上列當事人間請求刑事附帶民事損害賠償事件，經本院刑事庭以
111年度附民字第250號裁定移送而來，本院於民國111年10月24
日言詞辯論終結，判決如下：
    主  文
被告應給付原告新臺幣壹拾伍萬元。
本判決得假執行。
    事實及理由
一、原告起訴主張：
    被告於民國109年12月間加入三人以上，以實施詐術為手段
    ，具有持續性、牟利性之有結構性詐欺集團犯罪組織(下稱
    系爭詐欺集團)，擔任負責蒐集人頭帳戶之收簿手及持提款
    卡提領贓款之車手，並與真實姓名年籍不詳綽號之訴外人「
    阿銘」、「祥祥」即「張利鈞」、收取提領贓款之人等人之
    詐欺集團成年成員，基於三人以上共同詐欺取財及洗錢之犯
    意聯絡，而由被告於110年2月至3月間，將其所申辦之玉山
    商業銀行帳號000-0000000000號帳戶(下稱系爭帳戶)提供予
    前開詐欺集團使用，並因而獲取新臺幣(下同)25,000元之報
    酬；嗣前開詐欺集團不詳成員即於110年4月1日以手機通訊
    軟體Line與原告聯繫，向原告佯稱原告可在線上投資網站平
    台獲利，惟需繳費儲值，並繳交款項以解鎖遭凍結帳戶方能
    領取獲利等語，使原告信以為真，陷於錯誤，乃依前開詐欺
    集團成員之指示，先後於110年4月13日20時14分、20時20分
    、20時31分、20時33分許，分別匯款3萬元、3萬元、5萬元
    、4萬元至系爭帳戶，旋遭上開不詳詐欺集團成員提領一空
    ，致原告受有合計15萬元【計算式：3萬元＋3萬元＋5萬元＋4
    萬元＝15萬元】之財產上損害，爰依侵權行為損害賠償之法
    律關係提起本件訴訟，並聲明如主文第一項所示。
二、被告答辯略以：
    被告前因急需用錢而在「易借網」線上網站借款，始依該網
    站接洽人員指示交付系爭帳戶以供償還借款本金、利息使用
    ，被告嗣並有自訴外人即綽號「寶少」之板橋江子翠人劉少
    飛取得現金2萬元；又被告雖對與本件民事事件係屬同一事
    實之刑事案件即本院111年度金訴字第60號詐欺等刑事案件(
    下稱系爭刑事案件)之原因事實、證據暨判決結果均無爭執
    ，惟被告非對原告施行詐術之人，且被告實際僅借得2萬元
    ，故被告並無意願賠償原告逾2萬元之金額等語。
三、經查，被告因於109年12月間加入系爭詐欺集團，擔任負責
    蒐集人頭帳戶之收簿手及持提款卡提領贓款之車手，並與真
    實姓名年籍不詳綽號之訴外人「阿銘」、「祥祥」即「張利
    鈞」、收取提領贓款之人等人之詐欺集團成年成員，基於三
    人以上共同詐欺取財及洗錢之犯意聯絡，而由被告於110年2
    月至3月間，將其所申辦之系爭帳戶提供予前開詐欺集團使
    用，並因而獲取25,000元之報酬；嗣前開詐欺集團不詳成員
    即於110年4月1日以手機通訊軟體Line與原告聯繫，向原告
    佯稱原告可在線上投資網站平台獲利，惟需繳費儲值，並繳
    交款項以解鎖遭凍結帳戶方能領取獲利等語，使原告信以為
    真，陷於錯誤，乃依前開詐欺集團成員之指示，先後於110
    年4月13日20時14分、20時20分、20時31分、20時33分許，
    分別匯款3萬元、3萬元、5萬元、4萬元至系爭帳戶，旋遭上
    開不詳詐欺集團成員提領一空；又被告前開提供系爭帳戶予
    系爭詐欺集團使用之行為，業經本院刑事庭以111年度金訴
    字第60號判決被告犯三人以上共同詐欺取財罪，處有期徒刑
    1年3月確定在案，有該刑事判決附卷可稽，復經本院依職權
    調取上開刑事案件卷宗核閱無訛，且為兩造所不爭執，應堪
    信為真實。
四、按因故意或過失，不法侵害他人之權利者，負損害賠償責任
    。故意以背於善良風俗之方法，加損害於他人者亦同；數人
    共同不法侵害他人之權利者，連帶負損害賠償責任。不能知
    其中孰為加害人者亦同。造意人及幫助人，視為共同行為人
    ，民法第184條第1項、第185條分別定有明文。又所謂共同
    侵權行為，係指數人共同不法對於同一之損害，與以條件或
    原因之行為。加害人於共同侵害權利之目的範圍內，各自分
    擔實行行為之一部，而互相利用他人之行為，以達其目的者
    ，仍不失為共同侵權行為人，而應對於全部所發生之結果，
    連帶負損害賠償責任(最高法院78年度台上字第2479號判決
    意旨參照)。本件被告於109年12月間加入系爭詐欺集團後，
    復於110年2月至3月間將其所申辦提供予前開詐欺集團使用
    ，嗣該詐欺集團成員於111年4月1日以前揭詐術欺罔原告，
    致原告陷於錯誤，進而依系爭詐欺集團成員指示，於上揭時
    、地分別以匯款交付原告所有上開金額之現金至系爭帳戶，
    旋遭上開不詳詐欺集團成員提領一空等節，已如上述，而被
    告提供系爭帳戶予系爭詐欺集團使用，乃與所屬詐欺集團成
    員於共同侵害原告財產權之目的範圍內，各自分擔實行詐欺
    行為之一部，互相利用他人之行為，以達該詐欺集團向原告
    詐欺取得款項之目的，與所屬詐欺集團成員均有犯意聯絡及
    行為分擔自屬共同侵權行為人，又原告所受之損害與被告前
    開共同侵權行為間，有相當因果關係，被告自應就原告所受
    損害負連帶賠償之責。被告雖辯稱其係因急需用錢而在「易
    借網」線上網站借款，始依該網站接洽人員指示交付系爭帳
    戶以供償還借款本金云云，惟查，被告前揭提供系爭帳戶予
    系爭詐欺集團使用而與系爭詐欺集團成員共同對原告實施詐
    欺之犯行，業據被告於系爭刑事案件偵查、審理中均坦承不
    諱；況金融帳戶為個人理財工具，亦攸關個人財產權益保障
    ，其專有性甚高，除非本人或與本人具密切親誼關係，或符
    合社會經驗之合法情形者，難認有何正當事由可交付予他人
    ，稍具通常社會歷練與經驗法則之一般人，亦均應有妥為保
    管、防止被他人冒用之認知，縱偶有特殊情況須將金融帳戶
    資料交付他人者，亦應與該收受者具相當之信賴關係，實無
    任意交付予他人使用之可能，若遇他人將來路不明之款項匯
    入至自己銀行帳戶之不尋常情形，亦必將謹慎查證其原因及
    用途，而被告不僅將帳戶借予詐欺集團成員容任他人隨意匯
    入來源不清之款項，又為該集團向友人借用銀行帳戶，再代
    為提領及轉匯款項，主觀上應可預見提供系爭帳戶係作非法
    使用，藉此遮斷資金流向及所在，躲避偵查機關之追查，造
    成詐欺取財結果之發生，且不違背其本意，而有詐欺取財之
    不確定故意甚明，是被告此部分所辯，洵非足採。
五、第按負損害賠償責任者，除法律另有規定或契約另有訂定外
    ，應回復他方損害發生前之原狀；第1項情形，債權人得請
    求支付回復原狀所必要之費用，以代回復原狀，民法第213
    條第1項、第3項分別定有明文。復按連帶債務之債權人，得
    對於債務人中之一人或數人或其全體，同時或先後請求全部
    或一部之給付。連帶債務未全部履行前，全體債務人仍負連
    帶責任，民法第273條亦有明文。本件被告既應與系爭詐欺
    集團不詳成員連帶負損害賠償責任，依上開規定，原告自得
    向被告請求其遭系爭詐欺集團實施詐欺犯行所受匯款交付上
    揭款項予詐欺集團之財產上損失15萬元。至被告雖辯稱其被
    告實際僅借得2萬元，故被告並無需賠償原告逾2萬元之金額
    云云。然依前揭規定，連帶債務之債權人，本得對於債務人
    中之一人或數人或其全體，同時或先後請求全部或一部之給
    付，則被告對於原告既成立共同侵權行為而應就原告所受損
    害負連帶賠償責任，原告自得向被告請求為全部之賠償，殊
    不因被告實際所分得之利益未及原告所受損失之全額而有所
    區別，從而，原告依侵權行為損害賠償之法律關係，請求被
    告賠償原告15萬元，自屬有據，應予准許。
六、本件係民事訴訟法第427條第1項所定之標的金額50萬元以下
    之財產權訴訟，本院為被告敗訴判決部分，應依職權宣告假
    執行。
七、據上論結，本件原告之訴為有理由，依民事訴訟法第436條
    第2項、第389條第1項第3款，判決如主文。
中　　華　　民　　國　　111 　年　　11　　月　　14　　日
                  基隆簡易庭法　官　林淑鳳　　　　　
以上正本係照原本作成。
對於本件判決如有不服，應於收受送達後20日內向本院提出上訴
書狀，上訴於本院合議庭，並按他造當事人之人數附具繕本。如
委任律師提起上訴者，應一併繳納上訴審裁判費。
中　　華　　民　　國　　111 　年　　11　　月　　14　　日
                            書記官　陳彥端